【裁判字號】    92,上訴,1494
【裁判日期】    920930
【裁判案由】    偽造有價證券
【裁判全文】
臺灣高等法院臺中分院刑事判決            民國九十二年度上訴字第一四九四號
    上  訴  人
    即  被  告  丙○○
    選任辯護人  高明德
                黃雅琴
右上訴人因偽造有價證券案件，不服臺灣台中地方法院中華民國九十二年六月二十六
日第一審判決（民國九十二年度訴緝字第二四○號，起訴案號：臺灣台中地方法院檢
察署民國八十年度偵字第八○二九號），提起上訴，本院判決如左：
    主      文
原判決撤銷。
丙○○意圖供行使之用，而偽造有價證券，處有期徒刑貳年。
偽造之「發票人乙○、發票日中華民國八十年二月二十二日，到期日八十年六月三十
日、金額新台幣柒拾萬元、票號六七五六三一」之本票壹張沒收。
    事      實
一、丙○○於民國八十年間，在台中市○○路某處販售檳榔時，因經濟困難，乃欲向
    丁○○、戊○○○夫妻借款新台幣（下同）七十萬元（丙○○稱係實借五十萬元
    其餘為利息）週轉，丁○○夫妻因丙○○債信不佳，不願接受丙○○名義之票據
    ，並稱必須以其母親名義簽發之票據方願收受及借款，丙○○為順利借得款項，
    竟基於偽造有價證券之故意，於八十年二月二十二日，在其前揭檳榔店中，於未
    徵得其母親乙○之同意下，即擅自偽簽「發票人乙○、發票日八十年二月二十二
    日、到期日八十年六月三十日、金額七十萬元、票號六七五六三一」之本票一張
    ，偽造完成後，即交予丁○○夫妻收執，以供借款之擔保，而為行使。嗣因丙○○借得款項後未如期清償，經丁○○夫妻持該本票向發票人乙○索討遭拒絕，始
    查悉上情。
二、案經被害人戊○○○訴由臺灣臺中地方法院檢察署檢察官偵查起訴。
    理      由
一、訊據上訴人即被告丙○○（下稱被告）對於簽發上開本票之事實，固不否認，惟
    辯稱，係丁○○叫伊以伊母親乙○之名義簽發之本票，才准借款，伊為順利借到
    款項才以母親之名義簽發該本票其一星期後有將情告知其母云云。第查被告坦承
    其簽發上開本票時，並未經過其母親之同意，其事後一星期將以其母名義簽發本
    票一事，其母亦僅答稱：「你不要給我出事情」等情。是其未經其母允准，擅其
    母名義偽造本票，已至明顯。又戊○○○於檢察官偵查中指稱，被告簽發本票時
    ，說他母親可以負責，且被告當時年已四十有餘，亦有商場經驗，殊不能因丁○○夫妻不收受其名義簽發之本票，願收受被告之母名義簽發之本票始可借予金錢
    ，被告即可在未經其母同意之情形，擅以其母名義簽發本票。故被告此項辯解亦
    不足解免其罪責。又被告確有右開犯罪事實，已據告訴人戊○○○、被害人丁○○指訴屬實，並經目擊證人王振隆於檢察官偵查中結證無異，證人即被告之母乙○亦於檢察官偵查中證稱，其不知亦沒答應被告要以其名義簽發該本票。復有該
    本票原本附於偵查卷可資佐證。被告偽造本票之事證，已臻明確，犯行應堪認定
    ，又被告雖辯稱其簽發本票地點係在台中市第二信用合作社簽的，並非在台中市
    ○○路某檳榔攤，然證人王振隆於偵查中結證，被告係在上開檳榔攤簽發該本票
    ，故被告此項辯解要非實在，自無可採。
二、核被告所為係犯刑法第二百零一條第一項之偽造有價證券罪，其偽造後行使之行
    為，為偽造有價證券之高度行為吸收，不另論罪。查被告係因需款週轉，始以其
    母名義偽造該本票，且金額尚非鉅大，尤其被告此舉，亦為戊○○○所同意，且
    偽造有價證券刑度甚重，可謂情輕法重故被告所為，情堪憫恕，爰依刑法第五十
    九條酌減其刑。
三、原審予以論罪科刑，固非無見，惟查本件偽造之本票，其票號係「六七五六三一
    號」，原審認定為「八七五六三一號」核有違誤，且未審酌刑法第五十九條之情
    狀，被告上訴意旨雖未執此指摘，然原審判決既有未當，自應由本院予以撤銷改
    判。茲審酌被告坦承犯行，且被告偽造之本票、金額尚非鉅大，及被告企欲與告
    訴人和解，但因告訴人住所遷移不明無法如願等一切情狀，予以科處如主文第二
    項所示之刑。偽造之上開本票，並依刑法第二百零五條規定沒收。
據上論斷，應依刑事訴訟法第三百六十九條第一項前段、第三百六十四條、第二百九
十九條第一項前段，刑法第二百零一條第一項，第五十九條，第二百零五條，罰金罰
鍰提高標準條例第一條前段，判決如主文。
本案經檢察官甲○○到庭執行職務。
中      華      民      國      九十二  年      九      月      三十    日
                                臺灣高等法院臺中分院刑事第七庭
                                      審判長法  官  林  榮  龍
                                            法  官  謝  說  容
          法  官  黃  日  隆
右正本證明與原本無異。
如不服本判決應於收受送達後十日內向本院提出上訴書狀，其未敘述上訴之理由者並
得於提起上訴後十日內向本院補提理由書（均須按他造當事人之人數附繕本）。
                                            書記官  陳  三  軫
中      華      民      國      九十二  年      十      月      一      日
                                                                        Ｉ


司法院資訊處製作；財團法人民間司法改革基金會備份。
